【裁判字號】    89,賠,9
【裁判日期】    900219
【裁判案由】    聲請冤獄賠償
【裁判全文】
臺灣基隆地方法院刑事裁定                              八十九年度賠字第九號
    聲  請  人  甲○○
右列聲請人因聲請冤獄賠償案件，本院決定如左：
    主  文
聲請駁回。
    理  由
一、聲請意旨略以：聲請人前因違警案件，於民國五十一年六月十七日經基隆市警察
    局第一分局警員要求至局內說明，隔數日竟被基隆市警察局第一分局違法逮捕逕
    送台灣警備總司令部管訓隊受刑，至五十三年一月六日始結訓獲釋；又於五十五
    年七月六日為高雄市警察局第四分局以不實之罪證提報流氓管訓，再次被用不正
    當理由羈押、拘禁，送軍事機關管訓拘禁至五十七年三月二十一日釋放，聲請人
    遭受不正當羈押、拘禁，因而依戒嚴時期權利受損回復條例、大法官會議釋字第
    四七七號解釋，請求冤獄賠償等語，並提出全戶戶籍登記簿謄本為證。
二、按人民於戒嚴時期因犯內亂、外患罪，於受無罪之判決確定前曾受羈押或刑之執
    行者，得聲請所屬地方法院比照冤獄賠償法相關規定，請求國家賠償，修正前之
    戒嚴時期人民受損權利回復條例第六條固有明文；惟因上開條文未能包括不起訴
    處分確定前或後、經治安機關逮捕以罪嫌不足逕行釋放前、無罪判決確定後、有
    罪判決（包括感化、感訓處分）執行完畢後，受羈押或未經依法釋放之人民在內
    ，故司法院大法官會議第四七七號解釋，基於上開情形係對權利遭受同等損害，
    應享有回復利益者，漏未規定，顯屬立法上之重大瑕疵，若仍適用該條例上開規
    定，僅對受無罪判決確定前喪失人身自由者予以賠償，反足以形成人民在法律上
    之不平等，乃認凡屬上開漏未規定情形，均得於該解釋公布之日起二年內，依戒
    嚴時期人民受損權利回復條例第六條規定請求國家賠償。又以前開大法官會議之
    解釋，攸關人民身體自由之保障，且具憲法位階之效力，故立法者乃本斯此旨，
    修正戒嚴時期人民受損權利回復條例第六條規定，並經總統於八十九年二月二日
    公布，同年月四日生效施行，而該法文中除內亂、外患之罪外，包含因懲治叛亂
    條例或檢肅匪諜條例之罪，凡有下列情形之一者：（一）經治安機關逮捕以罪嫌
    不足逕行釋放前，人身自由受拘束者；（二）於不起訴處分確定前受羈押，或不
     起訴處分確定後未依法釋放者；（三）於無罪判決確定前受羈押或刑之執行，或
    無罪判決確定後未依法釋放者；（四）於有罪判決或交付感化教育、感訓處分，
    執行完畢後，未依法釋放者；均得自本條例修正公布日起，於五年間聲請所屬地
    方法院準用冤獄賠償法相關規定，請求國家賠償，同時該條例第六條之一規定人
    民依本條例聲請受損權力回復或金錢賠償，應提出可供查證之方法，其出具之處
    分書、判決書或相關文書，不以正本為限。次按「賠償之聲請，違背法律上之程
    式，經定期命其補正，而逾期不補正者，應以決定駁回之。」冤獄賠償法第十四
    條定有明文。
三、經查，本件聲請人主張其自五十一年六月十七日遭警逮捕後，經送往警備總司令
    部職業訓導第三總隊管訓隊執行管訓至五十三年一月六日止釋放，及於五十五年
    七月六日為警提報流氓管訓，並送軍事機關管訓拘禁至五十七年三月二十一日始
    釋放之事實，雖據其提出內容記載：「在管訓隊受刑民國伍拾壹年陸月拾柒日遷
    出。在職業訓導隊民國伍拾參年壹月參日遷出，刑期終止民國伍拾肆年壹月陸日
    遷入。民國伍拾伍年柒月陸日遷出，民國伍拾柒年參月貳拾壹日遷出台灣省警備
    總司令部職訓第二總隊受刑，受刑期滿民國伍拾柒年拾貳月貳日遷入。」之戶籍
    登記簿謄本一份為證，惟單憑該份戶籍謄本並無法認定聲請人曾否經治安機關依
    法裁定交付感訓處分，亦即聲請人於台灣省警備總司令部職業訓導第二、三總隊
    受訓是否均為治安機關違背法令之執行行為？其執行起訖日期？有無執行完畢仍
    續予羈押，未依法釋放之情事？均非單憑該份戶籍謄本所能證明，另本院向軍管
    區司令部查證結果，該部督察長室函覆稱：「經查本部前軍法處現有資料中，並
    無甲○○受裁判羈押之相關資料。」此有軍管區司令部督察長室八十九年十月十
    七日（八九）志厚字第三一九二號書函在卷可稽。再者，經本院向基隆市警察局
    第一分局、高雄市政府警察局鼓山分局函查聲請人是否曾因違警、流氓等案件遭
    逮捕、羈押並送感訓處分等情，基隆市警察局第一分局函覆稱：「因年久無資料
    可供查考刑案卷證以逾保存年限，經查詢張民戶籍所在地南榮路派出所戶口查察
    記事簿及電腦前科資料，均無期於民國伍拾壹年間犯案記錄。」高雄市政府警察
    局鼓山分局函覆稱：「經查該件因年份已久，本分局均已依年限規定逐年將檔案
    資料銷毀，致本分局檔案室並無甲○○之相關資料，經調閱其刑案前科資料亦查
    無該民有關流氓感訓相關資料。」並有高雄市政府警察局鼓山分局八十九年十一
    月三十日高市警鼓分刑字第一七四二四號函、基隆市警察局第一分局八十九年十
    一月十五日基警分一刑字第一九一九九號函各一份附卷足憑。而台灣省警備總司
    令部職業訓導第二、三總隊，已於八十一年十二月一日、八十二年二月一日先後
    裁撤，本院復無法向上開執行機關函查聲請人受感訓處分之情事，況且聲請人於
    提出本件聲請時亦未檢具相關之感訓處分裁定書供本院調查審認，經本院當庭諭
    知聲請人補正，聲請人則表示已無其他資料可供補正，聲請人既未提出可供查證
    之方法，其聲請程式顯有不備，爰依冤獄賠償法第十四條之規定駁回之。
四、本件聲請程式不備，應依冤獄賠償法第十四條，決定如主文。
中      華      民      國    九十      年      二      月     十九     日
                                        臺灣基隆地方法院刑事第二庭
                                              法  官  汪  梅  芬
右正本證明與原本無異。
對於本件裁定如有不服，應於收受送達後五日內，向本院提出抗告書狀，敘述抗告之
理由，抗告於司法院冤獄賠償覆議委員會。
                           書記官  黃  致  祥
中      華      民      國     九十     年      二      月     十九     日


司法院資訊處製作；財團法人民間司法改革基金會備份。
